【裁判字號】    95,訴緝,15
【裁判日期】    950620
【裁判案由】    毒品危害防制條例
【裁判全文】
臺灣桃園地方法院刑事判決              95年度訴緝字第15號
公  訴  人  臺灣桃園地方法院檢察署檢察官
被      告  丁○○
              桃園監獄執行）
選任辯護人  陳鄭權律師
            丁俊和律師
            唐永洪律師
上列被告因違反毒品危害防制條例案件，經檢察官提起公訴（91
年度偵字第6528號），本院判決如下：
    主  文
本件免訴。
    理  由
一、公訴意旨略以：被告丁○○與丙○○（業經臺灣高等法院於
    民國93年4 月28日以93年度上訴字第670 號判決免訴確定）
    係夫妻關係。丙○○基於販賣第一級毒品海洛因之概括犯意
    ，以0000000000號、0000000000號或其他號碼之行動電話與
    車牌號碼V5-2365 號賓士車作為販毒之工具，在桃園縣境等
    地連續販賣第一級毒品海洛因予大陸女子賴阿珍（已離台）
    及不特定人牟圖不法暴利。嗣大陸女子陳琴（已離台）自賴
    阿珍處得悉0000000000號行動電話門號及販毒者係名為「丙○○」之女子，乃於91年3 月26日撥打上開電話與丙○○聯
    絡欲購買新台幣（下同）4,000 元之海洛因，丙○○虛以「
    尚須調貨」為由，惟仍約定同日下午7 時許在桃園縣平鎮市
    ○○路山仔頂「麥當勞」前交易，旋即丙○○即與被告丁○○共同基於販賣第一級毒品海洛因之意圖，由被告指示丙○○購買海洛因，準備是夜及以後之交易，同日5 時30分許，
    被告、戊○○等人在桃園縣觀音鄉富源71之53號房屋之際，
    為警持搜索票前往搜查，扣得被告及丙○○共有之分裝袋6
    大包、電子秤1 台、海洛因1 包（2.1 公克）及海洛因殘渣
    袋3 小包等物，適丙○○依被告指示購得海洛因後駕車返回
    該址，警方於其隨身皮包查扣海洛因2 包（淨重22.99 公克
    及2.11公克各1 包）及販毒款項57,600元，未幾，陳琴為確
    定丙○○能準時交易，先後2 次借用不知情友人乙○○之行
    動電話，致電丙○○，均由警員甲○○接聽並佯允延至同日
    下午7 時30分許交貨，經警趕抵現場，果見乙○○及等待交
    易之陳琴，因而查獲。起訴意旨原認被告涉犯毒品危害防制
    條例第4 條第1 項之共同販賣第一級毒品海洛因罪嫌，嗣經
    公訴檢察官於本院審理中變更起訴法條，認被告涉犯毒品危
    害防制條例第5 條第1 項之共同意圖販賣而持有第一級毒品
    海洛因罪嫌云云。
二、公訴意旨認被告涉犯毒品危害防制條例第5 條第1 項之共同
    意圖販賣而持有第一級毒品罪嫌，係以：丙○○坦承扣案之
    海洛因2 包（淨重22.99 公克及2.11公克各1 包）係依被告
    之指示而購買，復據證人陳琴於警詢中證稱丙○○在本案遭
    警查獲前確有販賣海洛因之事實，而秘密證人A 之證詞亦間
    接證明此節，佐以警員尤瑞萌、甲○○證稱於甲○○接到陳
    琴之電話時，陳琴已與丙○○談妥交易之時間地點，可證丙○○已有販賣毒品之主觀犯意，是由上開證人證詞，均可證
    明被告與丙○○係共同意圖販賣而持有扣案之海洛因，為其
    主要論據。
三、訊據被告丁○○堅決否認有何販賣或意圖販賣而持有海洛因
    之犯行，略以：伊係在被查獲當日甫從大陸返國，回到桃園
    縣觀音鄉富源71之53號之租屋處不久即被警查獲，不知道到
    底發生什麼事，也不清楚丙○○於伊不在國內期間從事何事
    ，並無販賣或指示他人為毒品之交易等語置辯。辯護人則辯
    護稱：（一）證據能力部分：共同被告丙○○之警詢、偵訊
    筆錄、證人陳琴之警詢筆錄、證人乙○○之偵訊筆錄及前案
    之證詞、證人戊○○之警詢、偵訊筆錄、證人甲○○之偵訊
    筆錄、證人尤瑞萌之偵訊筆錄，均無證據能力。（二）實體
    部分：被告自91年3 月19日出國至同年月26日返國，上開租
    屋處均非被告所管領使用，故於上開處所所查扣之海洛因、
    電子秤及分裝袋等物品，均非被告所有，又僅憑該扣押物亦
    無法證明被告有何販賣毒品犯行，況與大陸女子陳琴約定交
    貨時地者，係警員甲○○，而非丙○○，故本案縱有販賣海
    洛因行為，亦與丙○○及被告無涉等語。
四、證據能力部分：
    按92年2月6日修正公布、同年9月1日施行之刑事訴訟法第15
    9 條第1 項規定：「被告以外之人於審判外之言詞或書面陳
    述，除法律有規定者外，不得作為證據。」，此固屬傳聞法
    則之原則規定，但刑事訴訟法施行法第7 條之3 復規定：「
    中華民國92年1 月14日修正通過之刑事訴訟法施行前，已繫
    屬於各級法院之案件，其以後之訴訟程序，應依修正刑事訴
    訟法終結之。但修正刑事訴訟法施行前已依法定程序進行之
    訴訟程序，其效力不受影響。」，而本次修正前之刑事訴訟
    法第159 條所定：「證人於審判外之陳述，除法律有規定者
    外，不得作為證據。」，其立法本旨，僅係就證人之陳述，
    限制其不得以書面代替到庭陳述，尚非屬傳聞法則，亦即證
    人在警局或檢察官偵查中之陳述，製作而成之筆錄，仍屬書
    證之一種，倘於審判期日踐行調查程序，提示予當事人辯論
    ，亦得為認定犯罪事實之證據資料，亦即具有證據適格，證
    據能力不因新法之施行而受影響，最高法院著有94年台上字
    第2314號判決可資參照。本件引用共同被告丙○○於警詢、
    偵查、證人陳琴於警詢、證人甲○○於偵查、證人尤瑞萌於
    偵查、證人乙○○於偵查、證人戊○○於警詢、偵查中之陳
    述，均係修正刑事訴訟法施行前依當時之法定程序所製作取
    得之證據，且經本院於審判期日提示予被告、辯護人辯論，
    揆諸前開說明，其證據能力不因修正刑事訴訟法實施而受影
    響；至證人乙○○於本院92年度訴緝字第95號案件92年12月
    19日審理時，經具結後向法官所為之陳述，依修正刑事訴訟
    法第159 條之1 第1 項之規定，亦得為本案之證據，合先敘
    明。
五、按犯罪事實應依證據認定之，無證據不得推定其犯罪事實；
    不能證明被告犯罪者，應諭知無罪之判決，刑事訴訟法第15
    4條第2項、第301條第1項分別定有明文。又事實之認定，應
    憑證據，如未能發現相當證據，或證據不足以證明，自不能
    以推測或擬制之方法，為裁判基礎；且認定犯罪事實所憑之
    證據，雖不以直接證據為限，間接證據亦包括在內，然而無
    論直接證據或間接證據，其為訴訟上之證明，須於通常一般
    之人均不致有所懷疑，而得確信其為真實之程度者，始得據
    為有罪之認定，倘其證明尚未達到此一程度，而有合理之懷
    疑存在而無從使事實審法院得有罪之確信時，即應由法院為
    諭知被告無罪之判決，有最高法院40年台上字第86號判例、
    76年台上字第4986號判例可資參照。經查：
（一）共同被告丙○○於案發當日經警於其隨身皮包內扣得白色
      粉末2 包（淨重22.99 公克及2.11公克各1 包）等節，業
      據丙○○於警詢、偵查中坦認在案，而前開白色粉末經送
      法務部調查局檢驗結果，認均含第一級毒品海洛因成分，
      亦有該局鑑定通知書2 紙在卷可查（分見91年度偵字第65
      28號偵查卷宗影印卷（以下簡稱偵查卷）第137 頁、本院
      92年度訴緝字第95號刑事卷宗影印卷（以下稱前案卷）第
      51頁），是丙○○於91年3 月26日持有扣案之前開海洛因
      2 包乙節，殆屬無疑。又據丙○○於警詢中供陳：是丁○○之前打電話給伊，要伊去找毒品，等他回國一起吸食等
      語，丙○○嗣於偵查中雖辯稱：警詢中所言均不實在云云
      （見偵查卷第64頁），惟被告與丙○○係夫妻關係，關係
      親密，衡情丙○○實無設詞誣陷被告之理，況丙○○於91
      年3 月27日製作警詢筆錄時，有委任律師全程在場（見偵
      查卷第22頁），實無因遭何強暴、脅迫而為虛偽陳述之可
      能，可徵丙○○供稱扣案之海洛因2 包係依被告指示而購
      買乙節，應堪採信，扣案之海洛因屬被告與丙○○所共同
      持有，足堪認定。
（二）另公訴人雖以證人陳琴及警員尤瑞萌、甲○○之證詞，認
      定丙○○持有扣案之海洛因2 包係意圖供販賣而持有，進
      而推論被告與丙○○共同持有該扣案之海洛因，主觀上亦
      係意圖供販賣云云。然查：
   1、證人陳琴於案發後，已於92年8 月17日離境，共同被告丙○○亦於93年5 月18日出境，其2 人之後即無入境紀錄，
      此有卷附之入出境查詢結果可參，故無法傳喚其2 人到庭
      訊問。惟析之證人陳琴於警詢中陳稱：伊有一個同鄉賴阿
      珍，他之前在大陸即有使用白粉之之習慣，嫁到台灣後亦
      偶爾有在使用，伊知道她本身有使用，便叫她留下買藥的
      聯絡電話給伊，所以伊就打這支0000000000聯絡一個叫「
      慧君」高高的女生，想要拿白粉來使用等語（見偵查卷第
      25頁），以及丙○○於警詢中自承門號0000000000號為其
      個人使用（見偵查卷第20頁）；而證人陳琴向友人乙○○
      借用之門號0000000000號之行動電話，於91年3 月26 日
      下午5 時32分3 秒、6 時40分12秒、6 時47分35秒，分別
      均有通話紀錄等情，此有上開行動電話號碼之通聯紀錄資
      料附卷可憑（見偵查卷第86頁），佐以丙○○係於同日下
      午6 時30分許為警查獲，可徵證人陳琴係於91年3 月26日
      下午5 時32分許撥打上開電話與1 名為「慧君」女子對話
      ，而該名女子應即為丙○○無疑。
   2、證人即查獲本案之警員甲○○雖於本院審理時證稱：伊接
      獲陳琴撥打給丙○○之電話，對話內容雖均無談及毒品，
      但依照丙○○甫購毒完畢駕車返家之情事，丙○○應該係
      要與陳琴交易毒品等語，然此僅為證人甲○○個人臆測之
      詞。而證人甲○○於檢察官偵查中雖證稱：當天執行搜索
      至下午6 點多，丙○○回來，扣押她身上海洛因及2 支手
      機，她摩托羅拉該支手機來電，由伊接聽，對方1 女子說
      「有沒有東西」，伊說「那裡找」，她說找「君」，伊說
      「要什麼東西」，她說「你知道」，電話中她說與「君」
      約好7 點在平鎮市○○路麥當勞前交貨，伊說「君」不在
      ，她說可否伊代送，伊說伊沒有，又問伊「君」夫「盛」
      呢？伊說也不在，伊說可以送貨，雙方7 點30分同地送；
      約5 至10分鐘，該女來電問伊出發了沒；... 還告訴伊她
      與1 大肚子朋友在一起，很好認等語（見偵查卷第140 、
      141 頁）。然觀諸證人甲○○另書寫之報告書詳細記載渠
      與證人陳琴通話之內容：對方女子說「慧君」要幫她調貨
      ，「慧君」能不能準時前來；職（按即甲○○）答「不知
      道」；對方女子問「你能不能幫我送過來？」；職佯裝答
      應後，對方女子即在電話中約於晚上19時30分仍在上開地
      點見面；同時職並問「如何認得？」；對方女子隨即告訴
      「會穿全身牛仔裝之衣褲，而旁邊會站著位大肚子女子即
      是，很好認」等情（見偵查卷第266 至第267 頁）。另將
      行動電話借予陳琴及陪同陳琴前往平鎮市山仔頂的「麥當
      勞」之證人乙○○亦於偵查中證稱：陳琴借伊電話000000
      0000；... 她借電話打時間約91年3 月26日下午6 、7 點
      沒說要打給誰，拿1 張紙條上面寫號碼叫伊幫忙撥，接通
      後聽到是男性講話就轉給陳琴聽，陳琴講完後有向伊借3,
      000 元等語（見偵查卷第76、77頁）；於本院92年度訴緝
      字第95號案件審理時仍結證稱：警察再問她是不是打電話
      去買毒品，她說這是人家給她的電話，她只是打看看，她
      也不認識對方等語（見原審卷第92至94頁），顯見證人陳
      琴於91年3 月26日下午5 時32分許第1 次與自稱「慧君」
      之人通話時，該自稱「慧君」之人並未明確承諾將交付「
      東西」給陳琴，亦未就交貨之數量、時間、地點達成協議
      ，否則若證人陳琴於91年3 月26日下午5 時32分許撥打電
      話與丙○○聯絡時，其2 人確談妥購買海洛因之數量、價
      錢，並約定同日7 時在平鎮市山仔頂之麥當勞交貨，衡情
      證人陳琴只需備妥現金並準時在該處等候即可，當無在與
      丙○○約定見面、交貨之時問尚未到之前，即於同日下午
      6 時40分許撥打電話向丙○○確認「有沒有東西」，並於
      接聽電話者並非丙○○，而係1 名素未謀面男子之情況下
      ，卻詢問甲○○「有沒有東西」、「可否代送」，並與之
      相約於晚上7 時30分仍在平鎮市山仔頂的「麥當勞」見面
      交貨，並於與甲○○聯絡完畢後方向證人乙○○借款準備
      支付價金之理。況據丙○○於警詢中供述，其係在案發當
      日中午12時許，在新屋交流道即購得45,000元之海洛因，
      衡情丙○○於接獲證人陳琴在同日下午5 時32分許打電話
      表示欲購買海洛因時，身上既有20多餘公克（即淨重22.9
      9 公克及2.11公克各1 包）之海洛因，倘丙○○主觀上果
      有販賣之意圖，逕可於電話中與陳琴約定好交易之數量、
      時間及地點，何有諉以尚須調貨之必要？由此益徵丙○○
      為施用之目的而購入扣案之海洛因2 包後，並無販賣或變
      更為意圖販賣之意圖而持有該毒品之情事。至公訴人雖聲
      請傳喚證人乙○○到庭做證，惟經本院按址傳喚，證人乙○○並未到庭，本院審酌證人乙○○業已於偵查及本院92
      年度訴緝字第95號案件審理時到庭做證，且其前後證述情
      節互核一致，故認並無拘提之必要，附予敘明。
   3、證人即查獲本案之警員尤瑞萌於偵查中證稱：處理現場時
      丙○○電話響，同事甲○○接聽，對方說要買4,000 元海
      洛因，甲○○與他約在平鎮，不知是那裡等語（見偵查卷
      第135 頁），然憑此僅足證明警員甲○○為誘捕購買毒品
      者，有與欲購買毒品之陳琴約定交貨地點，而不足以證明
      丙○○有與證人陳琴約定販賣海洛因予陳琴，進而推論被
      告確有公訴意旨所指犯行。
   4、另被告位於桃園縣觀音鄉富源71之53號之租屋處，雖經警
      起出海洛因、電子秤等物品，而證人即於警方查獲該物品
      時在場之戊○○於警詢中雖稱扣案之海洛因、電子秤應係
      被告所有云云（見偵查卷第30頁），惟後又改稱：電子秤
      是1 名叫「曹火官」之男子於89年底交付予伊的云云（見
      偵查卷第32頁），於偵查中則稱：扣案之毒品、分裝袋、
      吸食器、電子秤都是伊的，但那是朋友寄放的云云（見偵
      查卷第63頁），於本院審理時結證稱：在製作警詢筆錄時
      ，因犯藥癮，始稱上開物品為丁○○所有，嗣於偵查中雖
      坦承為其所有，然事實上並非如此，伊忘了為何在偵查中
      如是說，也不知道上開物品為何人所有云云，是核證人戊○○對於上開物品究屬於何人所有乙節，於警詢、偵查及
      審理中之陳述，反覆不一，顯見其證詞之憑信性已有可議
      ，誠難採之對被告為不利之認定。況被告於離台期間曾將
      上開房屋借予戊○○使用，此據丙○○、戊○○於警詢中
      陳明在卷（見偵查卷第18頁、第31頁），斯時被告或丙○○對前開房屋之實際管領力已中斷，自不能排除前開扣案
      物品係他人所遺留之可能，是難僅以上開房屋係由被告及
      丙○○實際承租並曾居住等節，逕認上開於屋內查扣之物
      品即屬於被告或丙○○所有。再者，丙○○所持有而遭警
      查獲之海洛因2 包（淨重22.99 公克及2.11公克各1 包）
      ，數量尚非遠逾其2 人供己施用所需之量，扣案之現金
      57600 元，公訴人亦未舉出任何事證證明係被告或丙○○
      販賣毒品所得款項，尚難遽予推論丙○○受被告指示購入
      該扣案之海洛因2 包，即係為販賣毒品所用。從而，本案
      縱扣得上開物品，亦不足以做為被告涉有意圖販賣而持有
      海洛因之積極證據。
   5、公訴人另以證人陳琴於警詢中稱知悉賴阿珍曾向丙○○購
      買毒品；及秘密證人A1（詳細年籍姓名詳卷）於本院證述
      曾聽聞友人告以被告有販賣海洛因等證詞，推論被告及丙○○2 人在本案查獲前即均有涉犯販賣海洛因，以作為被
      告及丙○○在本案亦涉犯意圖販賣而持有海洛因罪嫌之間
      接證據。然細繹證人陳琴或秘密證人A1之證言，均係聽聞
      被告以外之人所為之陳述，並未親見或親聞被告或丙○○
      與其他人進行毒品交易之過程，故證人陳琴與秘密證人A1
      此部分之證詞，核屬傳聞證據，不得以之作為認定被告或
      丙○○於本案查獲前有販賣海洛因之證據，遑論執之推論
      被告係意圖販賣而持有扣案之海洛因。
   6、綜上所述，本件公訴人所舉事證，均不足證明被告確與丙○○共同謀議，意圖販賣而持有扣案之海洛因之犯行。此
      外，本院復查無其他積極證據足認被告有上開犯行，自應
      就此部分為被告有利之認定。
六、扣案之海洛因為被告及丙○○共同持有乙節，業如前述，審
    諸丙○○於警詢中供稱，被告指示伊購買海洛因，係供2人
    所施用等語，並參之被告於本院審理時自承有吸食毒品，及
    被告於案發當日（即91年3 月26日）晚間11時50分許為警所
    採集之尿液，經送桃園縣衛生局檢驗結果，安非他命及嗎啡
    均呈陽性反應，復依據法務部調查局複驗結果，確呈嗎啡及
    甲基安非他命陽性反應，此分有桃園縣衛生局不法藥物尿液
    檢定書、法務部調查局91年6 月11日調科壹字0000000000
    號鑑驗通知書各1 紙存卷可查（分見臺灣桃園地方法院檢察
    署91年毒偵字第757 號卷及本院91年度毒聲字第1253號卷第
    6 頁），是丙○○之前揭供述，應堪採信，而認被告持有扣
    案之海洛因，應係供己施用。準此，本件並無其他積極事證
    可資證明被告係意圖販賣而持有毒品，其指示丙○○購買該
    等海洛因既係供自己施用，則其行為僅止於非法持有毒品而
    已，應係犯修正前毒品危害防制條例第11條第1 項之持有第
    一級毒品海洛因罪；公訴人認被告係違反毒品危害防制條例
    第5 條第1 項之意圖販賣而持有第一級毒品海洛因罪，尚有
    未洽。
七、末按案件有曾經判決確定之情形者，應為免訴之判決，刑事
    訴訟法第302 條第1 款定有明文。查被告丁○○基於施用第
    一級毒品海洛因之概括犯意，自91年3 月間某日起至95年1
    月17日止，在其位於桃園縣中壢市○○路81號10樓之8 之住
    處內等地，連續多次施用第一級毒品海洛因，經本院於95年
    1 月26日以94年度訴字第1331號判決判處被告施用第一級毒
    品海洛因部分有期徒刑7 月，並認「被告持有海洛因之低度
    行為，為其施用海洛因之高度行為所吸收，不另論罪」，並
    於同年3 月6 日判決確定在案，有該案判決書、臺灣高等法
    院被告前案紀錄表在卷可按。本件被告所犯持有第一級毒品
    海洛因之行為，既為其施用海洛因之高度行為所吸收，自為
    前開判決既判力所及，既經判決確定在案，揆諸首揭說明，
    自應為免訴之判決。
據上論斷，應依刑事訴訟法第302條第1款，判決如主文。
本案經檢察官古慧珍到庭執行職務
中    華    民    國    95    年    6     月    20    日
                  刑事第十庭  審判長法  官  江德民
                                    法  官  柯姿佐
                                    法  官  蔡和憲
上正本證明與原本無異。
如不服本判決，應於送達後10日內，向本院提出上訴狀。
                                    書記官  常毓生
中    華    民    國    95    年    6     月    21    日


司法院資訊處製作；財團法人民間司法改革基金會備份。
